臺灣臺中地方法院民事判決　　　　　　　 96年度訴字第997號
原　　　告　丙○○
被　　　告　乙○○
　　　　　　　　　　　　號
　　　　　　甲○○
上列當事人間異議之訴事件，本院判決如下：
    主  文
原告之訴駁回。
訴訟費用由原告負擔。
    事實及理由
一、原告起訴主張：坐落台中縣大雅縣永興段686地號（重測前
    為大雅段182-11地號）土地及其上門牌號碼為台中縣大雅鄉
    ○○路163號房屋（下稱系爭房地）係其與其他兄弟共同出
    資購置而借用被告乙○○名義登記，屬兄弟公產，原告及訴
    外人張啟堂、張啟端、張炳燈應有部分各4分之1，原告為共
    有人之一。詎被告乙○○於民國67年間將系爭房地出賣予訴
    外人賴萬松，賴萬松又於76年間將系爭房地出賣予被告甲○
    ○，竟未通知原告行使優先承買權，依民法第244條之規定
    ，應撤銷系爭房地買賣行為及所有權移轉登記，且依土地法
    第34條之1第1、2、4項規定，原告有優先購買權，被告乙○
    ○應將系爭房地除原告原有應有部分4分之1以外之其他部分
    出賣予原告，並辦理所有權移轉登記。本件前曾經原告提起
    訴訟，雖經台灣台中地方法院69年度訴字第4548號、台灣高
    等法院台中分院69年度上字第1323號、最高法院70年度台上
    字第1869號判決駁回原告之請求，惟原告多次就最高法院70
    年度台上字第1869號所有權移轉登記事件提起再審均遭駁回
    ，最高法院之裁判有錯誤，原告欲就上開最高法院70年度台
    上字第1869號判決提起異議之訴，主張原判決錯誤，因最高
    法院法官剝奪原告之法律主權，原告所述合情合理、符合事
    實，應將原本之權利還給原告等語。
二、按原告之訴，依其所訴之事實，在法律上顯無理由者，法院
    得不經言詞辯論，逕以判決駁回之，民事訴訟法第249條第2
    項定有明文。又該條項所謂原告之訴，依其所訴之事實，在
    法律上顯無理由者，係指依原告於訴狀內記載之事實觀之，
    在法律上顯然不能獲得勝訴之判決者而言，最高法院62年台
    上字第845號判例可資參照。又所謂「在法律上顯無理由者
    」係指原告之訴欠缺訴訟要件之正當利益或必要條件，或原
    告之請求與實體法上之規定顯然不合或相反等情形。
三、本件原告曾以系爭房地為兄弟公產為由，依民法第242條第2
    項，對被告乙○○提起所有權移轉登記事件，主張撤銷其買
    賣行為及塗銷所有權移轉登記，經本院以69年訴字第4548號
    判決原告之訴駁回，原告不服提起上訴，經台灣高等法院台
    中分院以69年度上字第1323號判決上訴駁回，並經最高法院
    以70年度台上字第1869號判決駁回上訴確定，業經本院依職
    權調閱上開事件卷宗查核屬實，是原告所提起之所有權移轉
    登記訴訟既已確定，該確定判決即有既判力，原告自不得對
    同一被告基於同一法律關係再為同一請求。況本件原告主張
    撤銷之買賣契約分別係被告乙○○與賴萬松於67年12月27日
    成立，及賴萬松與被告甲○○於76年2月28日成立之買賣契
    約，該買賣契約成立迄今均已逾10年除斥期間，依民法第24
    5條之規定，該撤銷權亦已消滅，原告縱再起訴主張撤銷，
    亦顯無理由。
四、又原告雖於本院審理中主張：其並非再一次就系爭房地請求
    判決確認應有部分及優先購買權，亦非對上開買賣行為主張
    撤銷，而係就上開最高法院70年度台上字第1869號判決提起
    異議之訴等語，並表示：「（對原本最高法院70年度台上字
    第1869號所提異議之訴之依據及理由為何？）因為最高法院
    法官搶我的法律主權，我就系爭房地明明有4分之1的應有部
    分及優先購買權，我多次提再審，最高法院都把我駁回，不
    讓我有再審的機會」、「（對提起所稱之異議之訴，是依據
    民事訴訟法何部分的規定？）只要我講的合情合理、符合事
    實就是依據，法官判錯就要照原本的權利還給我」等語，而
    上開判決既已確定，原告就該確定判決若有不服，僅得依民
    事訴訟法第496條以下之規定，向判決之原法院提起再審之
    訴救濟（原告自70年起迄95年止，已先後多次向台灣高等法
    院台中分院及最高法院就上開判決提起再審，均遭駁回），
    而民事訴訟法對已確定之判決，除再審之訴外，既無規定其
    他救濟方式，原告自不得對已確定之判決自創所謂「異議之
    訴」，而請求第一審法院對該歷經一、二、三審審理之確定
    判決進行審理，況原告無法具體指出該「異議之訴」係依據
    民事訴訟法何部分之規定，是其起訴顯無實體法上或程序法
    上之法律依據，原告之主張自與法律規定不符，依其訴所主
    張之事實，在法律上顯無理由，依上開規定，自得不經言詞
    辯論，逕以判決駁回之。
五、依民事訴訟法第249條第2項、第78條，判決如主文。
中　　華　　民　　國　　96　　年　　8　　 月　　8 　　日
                  民事第一庭    法　官　卓進仕
以上正本係照原本作成。
如對本判決上訴，須於判決送達後20日內向本院提出上訴狀（須
附繕本）。
中　　華　　民　　國　　96　　年　　8　　 月　　8 　　日
                                書記官
